臺灣高等法院臺南分院刑事裁定　　　　　 100年度抗字第24號
抗　告　人
即受 刑 人　吳誠
上列抗告人因聲明異議案件，不服臺灣臺南地方法院中華民國99
年12月2 日裁定（99年度聲字第2165號），提起抗告，本院裁定
如下：
    主  文
原裁定及檢察官不准受刑人吳誠易科罰金及易服社會勞動之執
行指揮處分均撤銷。
受刑人吳誠所犯不能安全駕駛罪，所處有期徒刑參月(99年度
交簡字第2108號)准予易科罰金，如未聲請易科罰金，准予提供
社會勞動陸小時折算壹日，易服社會勞動。
    理  由
一、抗告意旨略以：
(一)緣原裁定以抗告人即受刑人( 即被告) 於聲明異議時尚未入
    監服刑，認不符刑事訴訟法第484 條之規定，而駁回抗告人
    之聲請。今抗告人已於99年11月30日入監服刑，應已符合上
    開條文之規定。
(二)台灣台南地方法院檢察署檢察官( 以下簡稱台南地檢署檢察
    官) 原先准予抗告人易科罰金，嗣抗告人改聲請易服社會勞
    動，書記官卻通知因被告係累犯，故不准易服社會勞動，亦
    不准易科罰金。但抗告人前次因酒駕被判刑，其發生之時間
    係八年前，而這次酒駕係因抗告人於飲酒後，原於車內休息
    未開車，後來朋友來電有事要辦理，才又開車，而於開車不
    久後，即因臨檢被查獲起訴，抗告人絕無故意去酒駕開車。
    抗告人已八年未喝酒違規，足見，抗告人有決心去改變自己
    的壞行為。
(三)抗告人目前與母親同住，母親平常由抗告人照顧，且母親幾
    個月前曾手術，更需人照料。
(四)綜此，抗告人尚無刑法第41條第1 項但書所謂「難收矯正之
    效」之情形。為此，依大法官釋字第245 號解釋及最高法院
    97年台非字第349 號裁判意旨，請求撤銷原裁定，改諭知准
    予易科罰金云云。
二、原裁定意旨略以：聲明人(即受刑人、被告)主張檢察官以99
    年執字第6100號通知其於99年11月30日入監服刑，有該署函
    一紙為據。經調閱該99年執字第6100號卷，該署僅於99年11
    月16日發函通知聲明人於同月30日到案執行，因該函僅係執
    行前之通知，係先行程序，與執行指揮有間，且遍閱上開執
    行卷並無檢察官之執行指揮書，聲明人亦未到案執行，經本
    院核閱相關執行卷宗無誤，而聲明人須到案後，檢察官核發
    執行指揮書，其權益始有因之受影響之虞。是以，本件檢察
    官既尚未核發執行指揮書令聲明人入監服刑，客觀即未為任
    何執行之指揮，更遑論有何執行方法不當之情事，聲明人僅
    以檢察官不准易服社會勞動及不准易科罰金，即謂檢察官指
    揮之執行為不當，自有誤會。從而，聲明人之異議，為無理
    由，應予駁回等語。
三、按刑法第41條有關宣告有期徒刑、拘役應否准許易科罰金執
    行之易刑處分，依刑事訴訟法第457 條規定固由檢察官指揮
    之，屬檢察官指揮執行時得自由裁量之事項。但檢察官之執
    行指揮，仍應詳酌刑法第41條所定，執行有期徒刑或拘役是
    否顯有困難，妥為考量後為適法之執行指揮，否則，其自由
    裁量權之行使即難謂當。又刑事訴訟法第484 條、第486 條
    分別規定：「受刑人或其法定代理人或配偶以檢察官執行之
    指揮為不當者，得向諭知該裁判之法院聲明異議」；「法院
    應就異議之聲明裁定之」。此項規定係對檢察官之指揮執行
    ，認有不當時賦予救濟之方法，請求撤銷或變更該項不當之
    執行指揮。法文既無法院不得變更檢察官之執行指揮之規定
    ，參酌刑事訴訟法第416 條規定，對於檢察官之處分所為之
    準抗告，法院得對該項處分予以撤銷或變更，則性質上相同
    之上開對檢察官之執行指揮既聲明異議，受理之法院自亦得
    予以撤銷或變更之，而受理異議之聲明法院，得審核之範圍
    應及於刑之執行或其方法。從而，刑法第41條規定關於應否
    准予易科罰金之執行指揮，受理異議之聲明之法院，若認其
    為不當時，自得撤銷或變更之；如認法院僅得撤銷檢察官之
    執行指揮，不得變更之，倘檢察官不為變更其處分時，將使
    上述規定之救濟程序失其效用，當非立法之本旨（大法官會
    議釋字第245 號解釋及最高法院77年度台非字第158 號判決
    意旨參照）。次按執行檢察官就受刑人是否確因易科罰金，
    有難收矯正之效，或難以維持法秩序之情事，有判斷之權限
    ，法院得審查檢察官為刑法第41條第1 項之裁量時，其判斷
    之程序有無違背法令、事實認定有無錯誤、其審認之事實與
    刑法第41條第1 項之裁量要件有無合理關連、有無逾越或超
    過法律規定之範圍等問題，必要時法院於裁定內同時得諭知
    准予易科罰金（參司法院釋字第245 號解釋）外，於檢察官
    上開裁量權之行使，有前述未依法定程序進行裁量，超越法
    律授權裁量範圍等情事，法院有介入審查之必要（最高法院
    99年度台抗字第899 號刑事裁定參照）。
四、經查：
(一)本件抗告人因違背安全駕駛罪案件，經台灣台南地方法院(
    下稱台南地院) 以99年交簡字第2108號判決判處有期徒刑三
    月，如易科罰金，以新臺幣一千元折算一日確定，嗣經台南
    地檢署檢察官以99年執字第6100號通知受刑人於99年11月30
    日到案執行，雖該函係執行前之通知，然對抗告人而言，已
    具執行指揮之性質，與執行指揮書無異，縱當時檢察官未核
    發執行指揮書，其權益已有因之而有受影響之虞。況本件受
    刑人確已於99年11月30日，經檢察官指揮入監執行，有台南
    地檢署檢察官執行指揮書影本在卷可參( 見本院卷第16頁)
    。故檢察官核發執行指揮書令受刑人入監服刑，其執行方法
    如有不當之情事，法院自得介入審查，合先敘明。
(二)次查，本件檢察官雖以「本件受刑人前有二次通緝紀錄，且
    為酒駕四犯」為由，未予核准受刑人之易科罰金及易服社會
    勞動之聲請，並據以指揮執行，有台南地檢署聲請易服社會
    勞動審查表在卷可參(見本院卷第17頁)。惟受刑人雖於89、
    90年間曾有三次酒駕公共危險之前科，及經通緝始到案執行
    之情形，有台灣高等法院被告前案紀錄表在卷可考，然前開
    酒駕犯行及通緝情形，迄今已約九年( 距前案執行完畢時，
    亦已間隔6年多)。而受刑人於本次酒駕違反安全駕駛案件中
    ，並無遭通緝之情形；且原確定判決復已審酌「被告前因酒
    醉駕車之公共危險案件，經該院分別以90年度交訴字第157
    號、90年度交易字第426 號判決判處罪刑確定（不構成累犯
    ），其不知戒慎，再度犯下本罪，顯見其就酒後已達不能安
    全駕駛程度而駕駛，對用路人及其本身可能造成之危害並不
    重視、罔顧他人法益，及其呼氣酒精測試值為每公升0.94毫
    克，犯罪後坦承犯行等一切情狀」，而量處有期徒刑三月，
    並諭知如易科罰金，以新台幣一千元折算一日，有臺南地方
    院99年度交簡字第2108號判決在卷可參，顯見原確定判決法
    院已綜合考量各種情事，而給予受刑人適當之刑罰。
(三)檢察官僅以抗告人於前案曾經「通緝」為由，而認抗告人不
    執行原宣告刑，難收矯正之效或難以維持法秩序，而不准易
    科罰金，及易服社會勞動部分，於本案尚難無合理關連性。
    蓋通緝之目的在於保全逃亡或藏匿之被告，以利刑事訴訟程
    序之進行，與「如易科罰金，難收矯正之效或難以維持法制
    序」須考量受刑人之行為造成法益侵害之嚴重性、行為情狀
    及行為手段等因素，尚難認有合理之關連性。至被告酒駕四
    犯，固有不該，然本次酒駕距離前三次酒駕犯行，已逾九年
    ，是否僅能以受刑人四犯酒駕，即當然認其如易科罰金或易
    服社會勞動，即難收矯正之效或難以維持法秩序？檢察官並
    未具體說明其裁量判斷之理由，自難謂已依刑法第41條第1
    項規定之範圍而為裁量。
五、綜上，本件檢察官依前述標準，審查受刑人是否得易科罰金
    及易服社會勞動，或與刑法第41條第1 項所規定裁量要件並
    無關連；或未具體說明其裁量之理由，要已逸脫刑法第41條
    第1 項明訂標準，並將法院確定判決已審酌事項，重為審酌
    ，此舉無異對受刑人所犯罪刑，予以雙重評價，自屬失當。
    準此，本件檢察官僅以受刑人酒駕四犯，且前有通緝紀錄為
    由，而未舉出具體事證說明為何受刑人如不發監執行所宣告
    之刑，難收矯正之效或難以維持法秩序，其處分即難以維持
    。是抗告人指摘原處分及原裁定不當，求為撤銷原不准易科
    罰金之執行指揮處分，為有理由。則原裁定及檢察官不准受
    刑人易科罰金及易服社會勞動之執行指揮，自應均予撤銷。
    又抗告人併聲請本院准予易科罰金，經審酌受刑人並無刑法
    第41條但書之情形，自符合刑法第41條規定易科罰金要件，
    本院認應准予易科罰金為適當，參酌大法官會議解釋釋字第
    245號解釋:「受刑人或其他有異議權人對於檢察官不准易科
    罰金執行之指揮認為不當，依刑事訴訟法第484 條向諭知科
    刑裁判之法院聲明異議，法院認為有理由而為撤銷之裁定者
    ，除依裁定意旨得由檢察官重行為適當之斟酌外，如有必要
    法院自非不得於裁定內同時諭知准予易科罰金，此與本院院
    解字第2939號及院字第1387號解釋所釋情形不同。」之意旨
    ，併准予受刑人易科罰金，如未聲請易科罰金，准予提供社
    會勞動六小時折算一日，易服社會勞動，爰裁定如主文第二
    項所示。
六、據上論結，應依刑事訴訟法第413條後段、第486條，裁定如
    主文。
中    華    民    國   100    年    2     月    1     日
                  刑事第六庭審判長法  官  董武全
                                  法  官  孫玉文
                                  法  官  賴純慧
以上正本證明與原本無異。
不得再抗告。
                                  書記官  邱如
中    華    民    國   100    年    2     月    1     日